【裁判字號】    97,裁,3323
【裁判日期】    970626
【裁判案由】    綜合所得稅
【裁判全文】
最  高  行  政  法  院  裁  定
                                      97年度裁字第3323號
抗  告  人  甲○○
訴訟代理人  張富慶  律師
上列抗告人因與相對人財政部臺灣省中區國稅局間綜合所得稅事
件，對於中華民國96年10月31日臺中高等行政法院95年度訴字第
706號裁定提起抗告，本院裁定如下︰
    主  文
抗告駁回。
抗告訴訟費用由抗告人負擔。
    理  由
一、按提起撤銷訴訟，以經合法訴願為要件，此觀行政訴訟法第
    4條之規定即明。當事人未經合法訴願而提起行政訴訟，其
    起訴即屬不備其他要件，行政法院應依行政訴訟法第107條
    第1項第10款後段規定，以裁定駁回其訴。次按訴願之提起
    ，應自行政處分達到或公告期滿之次日起30日內為之，訴願
    法第14條第1項定有明文。訴願逾法定期間，即非合法，其
    復提起撤銷訴訟，自屬起訴不備其他要件，應以裁定駁回之
    。
二、本件抗告人因綜合所得稅事件，於民國95年4月12日收受相
    對人95年3月31日中區國稅法二字第0950008833號復查決定
    書，有送達證書附原處分卷可稽。其提起訴願期間自95年4
    月13日起算，扣除在途期間4日，至95年5月16日（星期二）
    即已屆滿，抗告人遲至95年6月16日始提起訴願，有收文戳
    可按，已逾法定期間，其復提起撤銷訴訟，原裁定以其起訴
    不合法，予以駁回，依上開規定及說明，核無違誤。
三、抗告意旨略以：依行政程序法第72、73條規定，補充送達應
    以送達於應送達處所為前提，又按行政程序法第96條與民法
    第20條第1項規定，戶籍通常為認定住所重要依據，抗告人
    住所及戶籍地原為台中市○○區○○街25號8樓之5，於93年
    2月16日變更為台中市○○區○○街115-2號，相對人之復查
    決定書仍向抗告人之舊住所送達，抗告人未收到復查決定書
    ，對其自不生合法送達之效力，其提起訴願應屬合法。抗告
    人於原法院主張原復查決定未合法送達於住所「臺中市○○
    區○○街115-2號」，原裁定即應就何者為抗告人事實上居
    住之法定住所予以查明，原裁定法院未予查明，損害抗告人
    權利，且原裁定明知抗告人住所為「臺中市○○區○○街11
    5-2號」，卻未於理由中敘明，竟認非住所地址「臺中市○
    ○區○○街25號8樓之5」送達亦合法，認事用法於法有違云
    云。
四、惟按行政程序法第72條第1項前段規定：「送達，於應受送
    達人之住居所、事務所或營業所為之。」是以應受送達人有
    住所、居所、事務所或營業所者，向其中之一送達即屬合法
    ，並非專向應受送達之住所為之，故行政機關向應受送達人
    陳報之居所為送達，於法並無不合。經查，抗告人於93年11
    月30日申請復查時，陳報其居於台中市○○區○○街25號8
    樓之5，嗣抗告人不服復查決定，於95年6月16日提起訴願及
    於95年8月7日提出訴願理由補充說明書，均陳報其居於台中
    市○○區○○街25號8樓之5，均為原裁定所認定屬實，準此
    ，抗告人自申請復查起至訴願期間止，均以台中市○○區○
    ○街25號8樓之5為其送達處所，相對人將復查決定書向抗告
    人所陳報之送達處所台中市○○區○○街25號8樓之5為送達
    ，自屬合法，則抗告人主張其住所及戶籍地於93年2月16日
    變更為台中市○○區○○街115-2號，相對人之復查決定書
    仍向抗告人之台中市○○區○○街25號8樓之5舊住所送達，
    抗告人未收到復查決定書，對其自不生合法送達之效力，其
    提起訴願應屬合法云云，自非可採。經核原裁定並無不合，
    其抗告難認有理由，應予駁回。
五、據上論結，本件抗告為無理由，依行政訴訟法第104條、民
    事訴訟法第95條、第78條，裁定如主文。
中    華    民    國    97    年    6     月    26    日
                    最高行政法院第五庭
                        審判長法官  劉  鑫  楨
                              法官  鄭  忠  仁
                              法官  黃  淑  玲
                              法官  劉  介  中
                              法官  吳  慧  娟
以  上  正  本  證  明  與  原  本  無  異
中    華    民    國    97    年    6     月    26    日
                              書記官  吳  玫  瑩


司法院資訊處製作；財團法人民間司法改革基金會備份。
